【裁判字號】    91,易,1688
【裁判日期】    920122
【裁判案由】    詐欺
【裁判全文】
臺灣桃園地方法院刑事判決                        九十一年度易字第一六八八號
    公  訴  人  臺灣桃園地方法院檢察署檢察官
    被      告  戊○○  女  三.
    選任辯護人  邱國旺律師
                林大華律師
右列被告因詐欺案件，經檢察官提起公訴（九十年度偵字第一八六七零號），本院判
決如左：
    主  文
戊○○無罪。
    理  由
一、公訴意旨略以：被告戊○○係陸軍通訊電子學校通訊系統組上尉教官，自民國八
    十六年八月十六日至八十八年九月十五日擔任該校學生第二中隊隊長乙職，於八
    十八年五月間某日，明知其未得第一中隊隊長甲○○同意，竟基於意圖為自己不
    法所有而詐取他人財物之犯意，在陸軍通訊電子學校內，向第一中隊營務士丙○○下士佯稱﹁假日留守學生將舉辦烤肉活動，所需雞翅，已得隊長甲○○同意，
    可至伙房拿取﹂等語，使丙○○陷於錯誤，並通知第二中隊不知情之己○○下士
    前來取雞翅，己○○即以黑色垃圾袋取走約一百支雞翅，得手後，將之藏在該校
    學生大隊冰箱冷凍庫裡，因認被告涉有刑法第三百三十九條第依項之詐欺取財罪
    嫌等語。
二、按犯罪事實，應依證據認定之，無證據不得推定其犯罪事實，又不能證明被告犯
    罪者，應諭知無罪之判決，刑事訴訟法第一百五十四條、第三百零一條第一項分
    別定有明文；而事實之認定，應憑證據，如未能發現相當證據，或證據不足以證
    明，自不能以推測或擬制之方法，為裁判基礎；倘積極證據不足為不利於被告事
    實之認定，即應為有利於被告之認定，更不必有何有利之證據（最高法院四十年
    臺上字第八六號、三十年臺上字第八一六號判例意旨參照）。且無論直接或間接
    證據，其為訴訟上之證明，須於通常一般之人均不致於有所懷疑，而得確信其為
    真實之程度者，始得據之為有罪之認定，倘其證明尚未達到此一程度，而有合理
    性懷疑之存在時，即無從為有罪之認定，亦有最高法院七十六年台上字第四九八
    六號判例可資參照。
三、公訴意旨認被告涉有右揭犯行，無非係以證人甲○○、丙○○及己○○證述為據
    ，惟訊之被告堅決否認有何詐欺取財犯行，辯稱：是曾問丙○○有無多餘菜餚可
    供烤肉，張某說要甲○○同意，伊即回以再說後即離開，並未詐騙張某說已得甲○○同意，亦未曾叫己○○拿雞翅，所以後來中餐發生雞翅不足時，就找丙○○
    問明並要求補足，當時丁○○在場可為證，本件肇因或為被告與丙○○相處不睦
    所致等語。經查：
（一）證人甲○○於軍方偵訊時固稱：被告未曾向伊徵詢雞翅之事等語，然查：證人
      甲○○亦稱：此時丙○○才告訴我於當日上午八九時，陸隊長曾因雞翅之事來
      找他商量，張員回答陸員雞翅之事必須經我同意，陸隊長且和張員稱已得我同
      意等語（軍檢第七一號卷第三八頁）、或稱：發生雞翅短少時，我找丙○○，
      他說幾天前戊○○有問可否多開幾隻雞翅供他們烤肉，張某說要問我才行，我
      回說我從來不知此事，張某又說他不知道戊○○有無向我提過等語（本院九十
      一年十月十五日筆錄），顯見，證人甲○○係聽聞而傳述，並非親自見聞，且
      傳述內容有關被告何時詢問雞翅？或為當日，或為案發前數日，並不相同，而
      至關重要之「被告曾否告訴證人丙○○已得甲○○同意」乙節，前稱：陸隊長
      且和張員稱已得我同意等語，後言：張某又說他不知道戊○○有無向我提過等
      語，更是前後不一，顯有瑕疵，從而，此一有瑕疵之傳聞證據，尚難採為不利
      被告之證據。
（二）證人丙○○固一再指稱：被告曾誆稱已得甲○○同意，因此，伊才給雞翅乙節
      ，經查：證人丙○○於八十八年九月二日、八十九年一月三十一日及九十年七
      月六日軍方調查時稱：我於當日中餐即請示甲○○隊長詢問確認陸隊長是否告
      知拿肉品之事等語，然一般確認多是事前為之，是其所言，已非情理之必然，
      何況依上開證人甲○○所言，應是證人甲○○發覺有異主動問張某才是，而非
      證人丙○○主動查詢，本院以此質諸證人丙○○，其先稱：甲○○所言為是等
      語，後則改為：不記得等語（本院九十一年十月十五日筆錄），是證人丙○○
      說辭之憑信性，非無懷疑，再者其亦稱：我通知己○○直接至伙房拿雞翅，陸
      隊長先前說要一二包等語、或稱：陸上尉派己○○向我拿雞翅，數量多少我無
      法確定等語（均同上軍方筆錄及軍檢七一號卷第二四頁），則究竟證人丙○○
      有無通知己○○拿取雞翅？及數量多少？其前後所言又互相歧異，因此，證人
      丙○○之說辭，前後不一，是有瑕疵可指，且欠缺憑信性，實難遽採，何況證
      人丁○○、己○○、乙○○均證稱：被告與丙○○曾吵架等語（本院九十一年
      十二月四日筆錄），是被告與證人丙○○間，非無怨隙，從而，即難將證人丙○○上開前後不一之證詞，採為不利被告之證據。
（三）證人己○○固稱：被告要伊去拿雞翅等語，惟查：其或稱：是被告通知伊後，
      伊主動找丙○○拿雞翅等語（八十八年八月二十日、八十九年二月十八日、九
      十年八月二十一日偵訊筆錄、本院九十一年十一月十三日筆錄）；或稱關於雞
      翅之事我沒印象等語（八十九年三月十三日筆錄）、或稱：我與丙○○在同一
      辦公室，丙○○進來就告訴我可以去拿雞翅等語（本院九十一年十月十五日筆
      錄），顯見就如何拿取雞翅，證人己○○前後所言不一，非無瑕疵可指，再者
      ，其亦稱：被告未交代拿多少雞翅等語，然查：衡諸一般具普通謹慎之人，若
      要他人代為拿取物品，豈會連約略數量亦不交代？倘多拿或少拿，豈非誤事？
      何況，當時證人與被告是身處軍事訓練機關，其對事務要求當高於普通民眾，
      從而，證人己○○所言，是有存疑之處，尚難遽採為不利被告之證據。
（四）被告辯稱：是有問丙○○有無多餘菜餚再說，但未詐騙乙節，經查：衡諸週知
      之服役情狀，軍中伙食費為定額，所採買之數量，通常無法超過該定額太多，
      因此，倘有人從中拿走大量菜餚，則會馬上發生不足之現象，影響眾多食用之
      人，而立即東窗事發，無所遁逃，而被告服役多年且任職軍官，對此當知之甚
      捻，除有特殊利益或事由，應無故犯之必要，再本件雞翅一箱約一百隻之普，
      影響人數不少，而價值依證人甲○○所言約為新台幣七百五十六元（軍檢七號
      卷八十九年一月三十一日筆錄），並不高，此種眾人監看，拿之必立現且遭懲
      處之蠅頭小利，恐愚痴之人，亦不取，因此，實難想像被告會冒此必敗風險詐
      取之？何況，證人乙○○、丁○○證稱：當時發覺中餐少雞翅後，向被告報告
      ，就找來丙○○說我們短少雞翅，丙○○說他叫己○○搬雞翅放大隊部，被告
      就要張某晚上補一道雞翅等語（本院九十一年十二月四日筆錄），倘被告果真
      先前詐騙丙○○，衡情，當是避之或為彌縫行為，豈會事發時，馬上找丙○○
      當眾質問﹖而當時丙○○竟未反駁？縱上觀之，被告辯稱：是索多餘菜餚乙節
      ，是符合情理，尚堪採信。
（五）綜上，公訴人所提出之證據，尚存在被告並未罹犯被訴罪行之合理懷疑，無從
      形成本院為有罪之確信，揆諸前開判例意旨，自應對被告為無罪之諭知。此外
      ，復查無其他積極證據，足證被告有前開公訴人所指述之犯行，自不能證明其
      犯罪，應為無罪判決之諭知。
據上論斷，應依刑事訴訟法第三百零一條第一項，判決如主文。
本案經檢察官廖先志到庭執行職務
中      華        民        國    九十二  年    一        月  二十二  日
                                    臺灣桃園地方法院刑事第六庭
                                                 法  官 周政達
右正本證明與原本無異。
如不服本判決，應於判決送達後十日內向本院提出上訴狀( 應附繕本 )，上訴於
臺灣高等法院。
                                                 書記官 沈秀珍
中      華        民        國    九十二  年     一       月    二十二 日


司法院資訊處製作；財團法人民間司法改革基金會備份。
